【裁判字號】    97,上易,501
【裁判日期】    971022
【裁判案由】    過失傷害
【裁判全文】
臺灣高等法院刑事判決                 97年度上易字第501號
上  訴  人  臺灣板橋地方法院檢察署檢察官
被      告  甲○○
上列上訴人因過失傷害案件，不服臺灣板橋地方法院96年度易字
第2847號，中華民國97年1 月16日第一審判決（起訴案號：臺灣
板橋地方法院檢察署96年度偵字第12914 號），提起上訴，本院
判決如下：
    主  文
上訴駁回。
    理  由
一、公訴意旨略以：被告甲○○與乙○○均係址設臺北縣板橋市
    ○○街34號「麗金聲卡拉OK店」之合夥人。雙方於民國96年
    4 月2 日下午3 時30分許，在上址店內，因細故發生爭執，
    被告為洩憤，朝乙○○附近之牆壁丟擲玻璃酒瓶時，本應注
    意飛散之酒瓶碎片可能刺傷乙○○，依其客觀情事，復非不
    能注意，竟疏未注意及此，貿然出手丟擲酒瓶，致乙○○遭
    噴濺之酒瓶碎片刺傷，因而受有左足背淺裂傷之傷害，因認
    被告涉犯刑法第284 條第1項之過失傷害罪嫌。
二、按犯罪事實應依證據認定之，無證據不得認定犯罪事實，刑
    事訴訟法第154 條第2 項定有明文。又檢察官就被告犯罪事
    實，應負舉證責任，並指出證明之方法，同法第161 條第1
    項亦有明文規定。次按事實之認定，應憑證據，如未能發現
    相當證據，或證據不足以證明，自不能以推測或擬制之方法
    ，以為裁判基礎（最高法院40年臺上字第86號判例意旨可資
    參照）。且認定不利於被告之事實，須依積極證據，苟積極
    證據不足為不利於被告事實之認定時，即應為有利於被告之
    認定，更不必有何有利之證據（最高法院30年上字第816 號
    判例意旨參酌）。
三、檢察官認被告涉犯上開罪嫌，係以被告於偵查中之供述、告
    訴人乙○○於偵查中之指訴、目擊證人王茄紗於偵查中之證
    述、臺北縣立醫院診斷證明書、臺北縣立醫院覆函檢送告訴
    人相病歷摘要表及急診就醫照片等，為其依據。訊據被告固
    坦承曾因合夥退股事件與告訴人乙○○起爭執，並於前開時
    地丟擲酒瓶之事實，然堅決否認有何過失傷害之犯行，辯稱
    ：當時伊係將酒瓶朝牆上丟擲，酒瓶碎片並未刺傷乙○○。
    伊丟完酒瓶後，伊還在上開卡拉OK店內與乙○○聊天聊了一
    個多小時，乙○○均未提及其有受傷乙事，乙○○左足背上
    之傷情並非伊所造成的等語。
四、經查：
  (一)關於本案之發生經過，業據證人王茄紗於原審審理時到庭具
    結證稱：96年4月2日下午3 時30分許，伊與被告、乙○○均
    在麗金聲卡拉OK店。因乙○○向被告恐嚇，稱要對被告不利
    ，故當天被告叫乙○○到店裡來談，乙○○說要將被告不能
    公開的事說出來，且到現場後就非常大聲，使得被告不高興
    ，所以被告就丟酒瓶。被告當時係朝牆壁丟擲酒瓶，乙○○
    站在離牆壁約1、2公尺之距離，伊、被告與乙○○等在場三
    人均未因玻璃碎片而受傷。被告丟完酒瓶後，乙○○並無其
    他特別表情，亦未有蹲下摸腳之動作，伊、乙○○、被告還
    在該處聊天聊1 個多小時，那天乙○○穿裙子，伊並未看見
    乙○○受傷等語明確（見原審卷第42、43頁），核與被告辯
    稱：當時其係朝牆壁丟擲酒瓶，玻璃碎片並未刺傷乙○○乙
    節相符。
  (二)證人即告訴人乙○○固於原審審理中結證：當天被告將酒瓶
    在桌上先打破之後，再朝伊位置丟擲，那時伊站在櫃臺裡，
    被告從外面丟過來，伊閃開，酒瓶丟到櫃臺後面的牆壁，但
    伊的腳被玻璃碎片砸傷。因為當時伊被嚇到，故未尖叫，亦
    無其他反應，且未告訴被告、王茄紗伊的腳被砸傷。後來伊
    離開店裡去找朋友，伊朋友叫管區員警過來，員警叫伊去驗
    傷存證，伊遂前往臺北縣立醫院驗傷等情（見原審卷第60至
    62頁）。然觀諸證人乙○○提出之臺北縣立醫院96年4月2日
    驗傷診斷書、臺北縣立醫院96年7月10日北縣醫歷字第09600
    05535 號函檢附之病歷摘要表與急診就醫照片（見偵查卷第
    10頁、第29頁、第30頁），乙○○係因受有左大腿內側瘀青
    3 x 3公分之內側瘀青、左足背5公分之裂傷，而至該院接受
    治療，且由上開就醫照片所示之乙○○左足背之裂傷傷勢可
    知，乙○○於受傷當時，應有流血之情形。倘該左足背裂傷
    確係乙○○突遭被告丟擲之酒瓶碎片所割傷，一般人遇此情
    狀，多會立即察看傷勢並設法止血，甚而發出驚呼或出現痛
    苦神情等反應，惟依證人王茄紗所述，乙○○於被告丟擲酒
    瓶後，並無其他特別表情，亦未蹲下撫腳；乙○○復自承當
    時其並無其他反應，亦未向被告、王茄紗表示自己遭酒瓶碎
    片砸傷之事，凡此實與常情不符，乙○○前開證詞是否可信
    ，當屬可疑。
  (三)再者，依現場監視錄影光碟所攝之畫面所示，僅能看出被告
    於96年4月2日下午3 時28分許，拿起酒瓶丟射之動作，惟無
    法判斷酒瓶射向何處，亦無從窺知乙○○是否遭酒瓶碎片射
    傷；且於該日下午3 時34分許，被告、乙○○、王茄紗同坐
    在桌邊洽談，乙○○並無異常之舉止，直至下午4 時36分許
    乙○○始自行離開該店，此有檢察官96年6 月26日勘驗筆錄
    （見偵查卷第26頁）及原審96年12月21日勘驗筆錄暨翻拍照
    片（見原審卷第52頁至第56頁）在卷為憑。足見被告及證人
    王茄紗所稱：被告當天丟完酒瓶後，乙○○、被告、王茄紗
    還在該處聊天聊1 個多小時等語，應屬實情。如乙○○確遭
    玻璃碎片割傷足背，並因此受有長達5 公分之傷痕，乙○○
    未先設法療傷止血，卻仍未動聲色，於該處談論事情並停留
    1 小時餘，亦與常情不合。
  (四)另參以乙○○於96年4月9日向警方對被告提出傷害告訴時，
    係提出前述臺北縣立醫院驗傷診斷書為證，繼之於偵查中，
    乙○○並指稱驗傷診斷書上所載之二處傷口（即前述之左大
    腿內側瘀青及左足背裂傷）均為被告丟擲之酒瓶碎片造成（
    見偵查卷第22頁），惟飛散之酒瓶碎片竟能造成乙○○左大
    腿3 x 3 公分之內側瘀青傷，無論受傷部位或傷勢態樣，均
    殊難想像。經原審法院於審理中質之證人乙○○，其又改稱
    ：左大腿內側瘀青傷不知道是不是當時伊閃避時，去撞到桌
    子還是怎樣，伊不確定是怎麼來的等語（見原審卷第62頁）
    ，益徵證人乙○○之指證顯有瑕疵，當難執以為對被告不利
    之認定。
  (五)綜上所述，本件證人即告訴人乙○○之指訴尚難認與事實相
    符。公訴人所舉事證，無從說服法院形成被告有罪之心證。
    此外，復查無任何積極事證足認被告確有過失傷害之犯行，
    應認不能證明被告犯罪。
五、原審認不能證明被告犯罪，而諭知被告無罪，經核其認事用
    法及證據之取捨，均無違誤。檢察官上訴意旨以：告訴人乙
    ○○當時僅受有左足背5公分之裂傷，且裂傷之程度非深，
    恐僅係輕微出血之傷勢，而證人乙○○為防備被告更進一步
    之傷害犯行，而未蹲下撫摸左足背，並查看傷勢情形，凡此
    行為，尚與常情無何違背等語，指摘原判決不當。惟查裂傷
    是身體受暴力致組織移位引起牽引力，產生撕裂或破裂的損
    傷。觀諸臺北縣立醫院病歷表摘要及傷情照片（見偵查卷第
    29 頁），告訴人乙○○就醫時其左足背受有5公分之裂傷，
    並有出血後瘢痕，可知其裂傷創口長度非短，且有流血，並
    非是輕微毫無痛楚之傷勢，一般女子應不會沒感覺已受傷，
    縱若如檢察官所推論告訴人甫受傷之際，為防備被告更進一
    步之傷害犯行，而未蹲下撫摸左足背，並查看傷勢情形為真
    ，則告訴人於被告停止攻擊行為後，猶走出櫃台，與被告及
    王茄紗同坐於桌邊洽談，雙方未再有任何衝突，告訴人約1
    小時才離開，已如前述，苟若告訴人之左足背裂傷確係遭被
    告丟擲之酒瓶碎片所撞擊或割傷，在此長達1 小時之平和時
    間內，告訴人有緩和的心情，也有充裕的時間，更曾走動，
    足以察覺其左足背受傷，當會察看傷情並處理傷口，然而，
    實情是告訴人並無察看其左足背，亦無異常反應，更未向被
    告、王茄紗表示自己受傷等情，業經認定如前，如謂告訴人
    當時確受有左足背長達5 公分之裂傷，並有出血，實難想像
    。又告訴人自承伊離開店裡去找朋友，伊朋友叫管區員警過
    來，員警叫伊去驗傷存證，伊遂前往臺北縣立醫院驗傷等語
    （見原審卷第61頁），則其所述發現傷情時已與衝突現場脫
    離時間、空間連結關係，亦難執其就醫時之傷情，遽為不利
    被告之認定。是檢察官此部分上訴，為無理由，應予駁回。
據上論斷，應依刑事訴訟法第368 條，判決如主文。
本案經檢察官周志榮到庭執行職務。
中    華    民    國    97    年    10    月    22    日
                  刑事第九庭審判長法  官  陳貽男
                                  法  官  許宗和
                                  法  官  何信慶
以上正本證明與原本無異。
不得上訴。
                                  書記官  王泰元
中    華    民    國    97    年    10    月    22    日


司法院資訊處製作；財團法人民間司法改革基金會備份。
